臺灣宜蘭地方法院民事判決　　　　　　　 93年度訴字第238號
原　　　告　吳東晉即唐觀土木包工業
被　　　告　璉嶸營造有限公司
法定代理人　丁○○
訴訟代理人　乙○○
當事人間給付工程款事件，本院於94年5月24日言詞辯論終結，
判決如下：
    主  文
原告之訴駁回。
訴訟費用由原告負擔。
    事實及理由
一、原告主張：原告承攬被告主辦之「梗枋產業道路及牛療路改
    善工程」、「第一公墓內道路改善工程」、「頂埔金面路駁
    崁及路面改善工程」、「垃圾場道路及通往吉祥寺道路改善
    工程」四項土木工程 (業主為頭城鎮公所)之部分工程 (下
    稱系爭工程)，雙方明定工程承作總額為1,375,000元。原告
    於民國 (下同)83 年3月進駐施作，84年5月依約全部完工，
    經業主驗收，原告於施工期間已先後向被告具領3期工程估
    驗款共718,600元，餘款即尾款656,400 元卻遭被告拒付。
    爰依民法第490條之規定，請求被告如數給付，並加給自84
    年4月16日收受原告之存證信函催告翌日起算之法定遲延利
    息。並聲明：被告應給付原告新台幣 (下同)656,400 元及
    自84年4月17日起至清償日止按年息百分之五計算之利息。
二、被告則以：被告承攬頭城鎮公所發包之上開四項工程後，固
    曾將其中土木工程部分即系爭工程轉包予訴外人丙○○，但
    從未與原告簽訂任何次承攬合約，丙○○並依工程完成進度
    檢具發票向被告逐次申領工程款，原告請求之尾款，被告亦
    已給付丙○○完畢。至於丙○○與原告間是否有委任或承攬
    或僱傭關係，要屬彼等間之債務糾紛，與被告無涉。縱認兩
    造間有承攬關係，按承攬人之報酬請求權，因2年間不行使
    而消滅，系爭工程於84年4月完成驗收，原告自承84年4月15
    日以存證信函催告，被告於同年月16日收受存證信函，其承
    攬報酬之請求權時效應自84年4月17日起算，但原告遲至93
    年8月4日始起訴請求承攬報酬，其請求權亦已罹於時效而消
    滅，不得再為請求。並聲明：駁回原告之訴。
三、本件原告主張被告將系爭工程轉包予伊，兩造間有承攬關係
    ，被告迄今尚有工程尾款65餘萬元未給付等情，為被告否認
    ，並以上開情詞置辯。故本件主要爭執在於兩造間有無承攬
    關係？如有，工程尾款65 餘萬元已否給付予原告？如未給
    付，時效已否消滅？
(一)兩造間有無承攬關係？
    原告主張被告系爭工程轉包予伊，兩造間有承攬關係乙節，
    業據提出被告所不爭之統一發票為證，該證據足以證明被告
    係收受原告之統一發票而給付工程款。又證人丙○○到庭證
    稱：我是介紹原告與被告簽約，簽約當時是以唐觀名義簽約
    的，契約金額我不清楚，我是負責執行的 (我的工作範圍是
    叫工人、現場施工)，我的職務是原告的現場主任等語 (93
    年11月5日言詞辯論筆錄)。另丙○○於原告告其詐欺案偵查
    中供稱：我跟乙○○ (被告股東)約定由我和吳東晉合夥的
    唐觀土木包工業向璉榮公司承包工程，.... 我當初會簽切
    結書及本票是因為我跟璉榮之間的債務連累吳東晉拿不到工
    程款要對他交代等語 (詳台灣宜蘭地方法院檢察署93發查偵
    第59號卷93年8月10日訊問筆錄)，亦是證明是以唐觀土木包
    工業即原告名義承包，而唐觀土木包工業是原告獨資，有宜
    蘭縣政府營利事業登記資料在卷足憑，故丙○○所稱唐觀土
    木包工業是他與原告合夥，即縱屬實，亦是其二人內部關係
    ，對外不生效力。綜上事證，堪認系爭工程係由被告轉包予
    原告，係以原告名義所承包，兩造間有承攬關係，至於原告
    與丙○○間究係合夥關係或丙○○只是受僱於原告，乃屬其
    二人內部關係，與被告無涉。至被告提出之證人甲○○雖證
    稱他是丙○○找去工作，也是向丙○○領工資等語，但此證
    述與丙○○所證其負責執行，是原告的現場主任之職務等節
    ，應無不合；又被告93年10月5日言詞辯論中提出之工資表
    ，其上固有丙○○之簽名，但工資表上並未載明日期、工程
    名稱，尚難認與系爭工程有關，證人甲○○亦無從確認該工
    資表係系爭工程有關之工資表，且被告亦自承丙○○與被告
    間互有其他工程的承包關係，是被告提出之證人甲○○及工
    資表，均尚不足以認定被告之抗辯為真實。
(二)被告就尾款65餘萬元已否給付予原告？
    被告自承系爭工程尾款是給付與丙○○，被告股東乙○○於
    丙○○上開刑案偵查中亦供稱將系爭工程之部分工程款與丙○○積欠宜祥瀝青公司的工程款相抵沖，丙○○於上開刑案
    偵查中亦供承其因與被告之債務連累到原告拿不到工程款(
    上開刑案93年8月10日及同年8月16日訊問筆錄)，足認被告
    就尾款65餘萬元並未支付予原告，而係以丙○○積欠之款項
    相抵銷掉，然被告轉包對象既是原告，已如上述，被告用以
    抵銷丙○○之債務所為，對原告不生支付效力，原告自尚有
    權請求被告給付該未付之工程款。
(三)原告之請求權是否罹於時效？
    按承攬人之報酬請求權，因2年間不行使而消滅；又消滅時
    效自請求權可行使時起算，民法第127條第7款、第128條分
    別定有明文。次按承攬報酬於工作完成時給付，同法第490
    條第1項亦有明文。查原告主張系爭工程於84年5月間完工，
    則原告對被告之承攬報酬請求自84年5月間即可行使，其遲
    至93年8月5日始起訴請求，已逾2年之時效，雖其辯稱曾以
    存證信函及電話催討，但時效因請求而中斷者，若於請求後
    六個月內未起訴，視為不中斷，民法第130條亦有明文，故
    原告縱曾以存證信函及電話請求被告給付承攬報酬，但於被
    告未給付時，因未於六個月內起訴，其2年之請求權時效並
    不因此中斷，則其自84年5月起算迄其起訴之93年8月，已逾
    2年時效，被告抗辯其承攬報酬請求權縱成立，亦已罹於時
    效而不得再請求，自有理由。
四、從而，原告依民法第490條之規定，請求被告給付系爭工程
    尾款65餘萬元及法定遲延利息一節，即非正當，應予駁回。
五、訴訟費用負擔之依據：民事訴訟法第78條。
中　　華　　民　　國　　94　　年　　6 　　月　　7 　　日
                  臺灣宜蘭地方法院民事庭
                      法　官　林美治
正本與原本無異。
如不服本判決，須於判決送達後20日內向本院提出上訴狀 (應附
繕本)。
中　　華　　民　　國　　94　　年　　6 　　月　　9 　　日
                      書記官　莊錫聰
